臺灣高雄地方法院刑事判決　　　　　　　　　　　　九十三年度訴字第一○五一號
　　公　訴　人　臺灣高雄地方法院檢察署檢察官
　　被　　　告　甲○○
右列被告因違反毒品危害防制條例案件，經檢察官提起公訴（九十三年度核退偵字第
二五一號），本院判決如左：
    主  文
甲○○施用第一級毒品，累犯，處有期徒刑捌月，扣案之第一級毒品海洛因貳包（合
計淨重零點零肆公克、內含極微量之第一級毒品海洛因殘留而無法析離之空包裝袋共
重零點捌壹公克）、內含微量之第一級毒品海洛因殘留而無法析離之注射針筒壹支，
均沒收銷燬之；又施用第二級毒品，累犯，處有期徒刑陸月。應執行有期徒刑壹年，
扣案之第一級毒品海洛因貳包（合計淨重零點零肆公克、內含極微量之第一級毒品海
洛因殘留而無法析離之空包裝袋共重零點捌壹公克）、內含微量之第一級毒品海洛因
殘留而無法析離之注射針筒壹支，均沒收銷燬之。
    事  實
一、甲○○曾因違反肅清煙毒條例案件，經本院於民國八十二年三月十六日以八十二
    年度訴字第九四○號刑事判決判處有期徒刑三年，褫奪公權二年，於八十二年七
    月三十日確定，並因違反麻醉藥品管理條例案件，經本院於八十二年十一月十一
    日以八十二年度易字第五四一二號刑事判決判處有期徒刑六月，如易科罰金，以
    三百元折算一日，於八十二年十二月二十日確定，再經本院就上開二罪，定其應
    執行刑為有期徒刑三年三月，褫奪公權二年，復因違反肅清煙毒條例案件，經臺
    灣臺北地方法院於八十三年二月七日以八十二年度訴字第二八八二號刑事判決判
    處有期徒刑三年四月，上訴後，經臺灣高等法院於八十三年五月二十五日以八十
    三年度上訴字第一九九三號刑事判決駁回上訴確定，復經臺灣高等法院就上開三
    罪，定其應執行刑為六年六月，於八十四年十二月三十日縮短刑期假釋出獄，於
    八十八年十二月九日假釋期滿，未經撤銷假釋，其其未執行之刑，以已執行論。
    並曾於八十九年間，因施用毒品案件，經臺灣高雄地方法院檢察署檢察官聲請本
    院以八十九年度毒聲字第八九六二號刑事裁定送臺灣高雄看守所附設勒戒處所觀
    察、勒戒執行完畢後，認有繼續施用毒品傾向，再由臺灣高雄地方法院檢察署檢
    察官聲請本院以八十九年度毒聲字第九四六○號刑事裁定令入戒治處所施以強制
    戒治一年，後因強制戒治執行已滿三月，戒治處所認無繼續戒治之必要，臺灣高
    雄地方法院檢察署檢察官乃聲請本院以九十年度毒聲字第二四二五號刑事裁定停
    止戒治，所餘戒治期間，付保護管束。其後，因甲○○於停止戒治，付保護管束
    期間，違反保護管束應遵守事項情節重大，臺灣高雄地方法院檢察署檢察官再聲
    請本院以九十年度毒聲字第六六一三號裁定撤銷停止戒治，令入戒治處所施以強
    制戒治，於九十一年五月五日因強制戒治期滿執行完畢而被釋放，由臺灣高雄地
    方法院檢察署檢察官於九十一年七月二十二日以九十一年度戒毒偵字第六○二號
    為不起訴之處分，嗣並確定。詎甲○○猶不知悔改，明知海洛因及甲基安非他命
    ，分別係毒品危害防制條例第二條第二項第一款及第二款所明定之第一級毒品及
    第二級毒品，不得施用、持有，仍於上開強制戒治執行完畢釋放後五年內，基於
    施用第一級毒品海洛因之犯意，於九十二年十一月十四日十七時許為警採集尿液
    時向前回溯二十四小時內之某時（扣除為警查獲後採尿前之不可能施用期間），
    在不詳地點，以不明之方式，施用第一級毒品海洛因一次；復基於施用第二級毒
    品甲基安非他命之犯意，於九十二年十一月十四日十七時許為警採集尿液時向前
    回溯二十四小時內之某時（扣除為警查獲後採尿前之不可能施用期間），在不詳
    地點，以不明之方式，施用第二級毒品甲基安非他命一次。迨於九十二年十一月
    十四日十五時三十分許，經警持本院法官核發之搜索票前往高雄市○○區○○路
    二○三號甲○○經營之「明佳花店」執行搜索時，於該處一樓後側冰箱上方，扣
    得甲○○所有供其施用所用之第一級毒品海洛因二包（合計淨重零點零四公克、
    內含極微量之第一級毒品海洛因殘留而無法析離之空包裝袋共重零點八一公克）
    及內含微量之第一級毒品海洛因殘留而無法析離之注射針筒一支。
二、案經高雄縣政府警察局鳳山分局報請臺灣高雄地方法院檢察署檢察官偵查起訴。
    理  由
一、訊據被告甲○○對於右揭時地為警查獲之第一級毒品海洛因二包及注射針筒一支
    為其所有之事實供承不諱，惟矢口否認有上開犯行，辯稱：並未施用海洛因，亦
    未施用甲基安非他命，伊於九十二年三月、七月、十一月二十一日及九十三年一
    月十八日，經警多次採尿送驗結果，均呈毒品陰性反應，可知伊未施用毒品，另
    警方扣案之海洛因二包及注射針筒一支，乃伊從前施用毒品犯罪所殘留，並非於
    伊身上扣得云云。經查：
    (一)被告於右揭時地為警查獲後，經警於九十二年十一月十四日十七時許，採集其
      所排放之尿液，送請高雄縣政府衛生局以免疫學分析法及化學層析方法檢驗結
      果，呈嗎啡陽性反應及甲基安非他命陽性反應，有該局九十二年十一月二十八
      日九二煙檢字第二○七四號煙毒尿液檢驗成績書及姓名與檢體編號對照表影本
      各一紙在卷可按（參見臺灣高雄地方法院檢察署九十二年度毒偵字第六八一二
      號案卷第五、六頁），嗣經臺灣高雄地方法院檢察署檢察官再送高雄醫學大學
      附設中和紀念醫院（下稱高雄醫學大學附設醫院）以酵素免疫分析法為初步檢
      驗，以氣相層析質譜儀法為確認檢驗結果，亦呈嗎啡陽性反應及甲基安非他命
      陽性反應，亦有該院報告編號九三○三─二二號濫用藥物尿液檢驗報告一份附
      卷足據（參見臺灣高雄地方法院檢察署九十三年度核退偵字第二五一號案卷第
      九頁）。
    (二)按目前一般常見施用之第一級毒品皆係海洛因，甚少或甚至未見有施用鴉片或
  嗎啡者，此為本院職務上所知之事實；再海洛因係由嗎啡經化學合成之半人工
      合成品，其藥（毒）性倍於嗎啡，其施打或吸食後經人體代謝作用而分解成藥
      （毒）性較低之嗎啡，而於尿液中被檢測出，故吸食或施打海洛因或嗎啡在尿
      液中均以嗎啡形態被檢驗出；又投與海洛因後，迅速水解成6-monoacetyl
      morphine，轉變成嗎啡，再循嗎啡之代謝途徑，排出體外，百分之八十以上，
      於投與二十四小時內自尿液中排出，因此，採尿化驗應於投與後二十四小時內
      進行為宜；而人體施用安非他命後，主要代謝物中有未改變形態之安非他命，
      而無甲基安非他命，人體施用甲基安非他命後，在主要代謝物中未改變形態之
      甲基安非他命佔施用劑量達百分之四十三，而安非他命則約為百分之五，另甲
      基安非他命經口服投與後，約百分之七十於二十四小時內自尿液中排出，而尿
      液內甲基安非他命成分之檢出，與其投與甲基安非他命方式、投與量、個人體
      質、採尿時間、檢測儀器之精密有關；通常採尿化驗是否呈陽性反應，應以投
      與二十四小時內所採為宜，分別業經憲兵司令部八十年三月二十五日（八○）
      鑑驗字第○九九九號函、行政院衛生署藥物食品檢驗局八十一年五月九日（八
      一）藥檢壹字第○○六四三一號、法務部調查局九十三年五月四日調科壹字第
      ○九三六二四一三九八○號函、行政院衛生署藥物食品檢驗局八十年三月十一
      日藥檢壹字第○四○七一二號函釋明確，亦為本院職務上所知之事實，本件
      被告於右揭時地為警查獲後，經警於九十二年十一月十四日十七時許，採集其
      尿液送請高雄縣政府衛生局以前述方法檢驗，及臺灣高雄地方法院檢察署檢察
      官再送高雄醫學大學附設醫院以上開方法檢驗結果，既均呈嗎啡陽性反應及甲
      基安非他命陽性反應，揆諸前揭之說明，足認被告應有於九十二年十一月十四
      日十七時許為警採集尿液時，向前回溯二十四小時內之某時，在不詳地點，施
      用第一級毒品海洛因及第二級毒品甲基安非他命各一次，惟被告為警查獲後採
      尿前之期間，係在警察機關偵查之中，並無施用第一級毒品海洛因及第二級毒
      品甲基安非他命之可能，自應扣除此段時間。
    (三)至被告另雖辯稱：伊於九十二年三月、七月、十一月二十一日及九十三年一月
      十八日，經警多次採尿送驗結果，均呈毒品陰性反應，可知伊未施用毒品，另
      警方扣案之海洛因二包及注射針筒一支乃伊從前施用毒品犯罪所殘留，並非於
      伊身上扣得云云。惟查，海洛因及甲基安非他命於尿液中排出之最長時限，受
      施用劑量、施用方式、個人體質及其代謝情況等因素影響，因個案而異，一般
      可檢出之最長時間為海洛因服用後二至四日，甲基安非他命一至五日，已經行
      政院衛生署管制藥品管理局九十一年十月三日管檢字第一一○四三六號函釋明
      確，復為本院職務上已知之事實。準此，縱令被告於九十二年三月、七月、十
      一月二十一日及九十三年一月十八日，經警採尿送驗結果，確實均呈嗎啡陰性
      及甲基安非他命陰性反應，至多僅足以證明被告於九十三年三月、七月、十一
      月二十一日及九十三年一月十八日為警採尿時向前回溯四日內並無施用第一級
      毒品海洛因之犯行，及於九十二年三月、七月、十一月二十一日及九十三年一
      月十八日為警採尿時向前回溯五日內並無施用第二級毒品甲基安非他命之犯行
      ，而不能證明被告於九十二年十一月十四日十七時許為警採集尿液時向前回溯
      二十四小時內，有無施用第一級毒品海洛因或施用第二級毒品甲基安非他命之
      犯行。是被告雖聲請本院調取其於九十二年三月、七月、十一月二十一日及九
      十三年一月十八日，經警採尿送驗後，檢驗單位出具之尿液檢驗報告，然上開
      尿液檢驗報告並不足以證明被告於九十二年十一月十四日十七時許為警採集尿
      液時向前回溯二十四小時內，有無施用第一級毒品海洛因或施用第二級毒品甲
      基安非他命之犯行，有如前述，核與本案之待證事實應無重要關係，故本院認
      應無調取上開尿液檢驗報告之必要，併此敘明。另施用毒品之人，本無隨身攜
      帶毒品或足供施用毒品所用器具之必要，是以，警方是否於被告身上查獲上開
      物品，原與被告是否涉有前揭施用第一級毒品及第二級毒品之犯行，並無必然
      之關連，是上開物品雖非於被告之身上扣得，仍不足據為有利被告之認定。
    (四)另扣案之白粉二包，經臺灣高雄地方法院檢察署檢察官送請法務部調查局鑑定
      結果，均含第一級毒品海洛因成分，合計淨重零點零四公克，空包裝袋共重零
      點八一公克，有法務部調查局九十三年一月八日調科壹字第二二○○一六四六
      四號鑑定通知書一紙在卷可按；扣案之注射針筒一支，經本院送請高雄醫學大
      學附設醫院檢驗結果，確呈第一級毒品海洛因陽性反應，亦有該院報告編號九
      三○七─四三號檢驗報告一紙附卷可佐。
    (五)被告曾於八十九年間，因施用毒品案件，經臺灣高雄地方法院檢察署檢察官聲
      請本院以八十九年度毒聲字第八九六二號刑事裁定送臺灣高雄看守所附設勒戒
      處所觀察、勒戒執行完畢後，認有繼續施用毒品傾向，再由臺灣高雄地方法院
      檢察署檢察官聲請本院以八十九年度毒聲字第九四六○號刑事裁定令入戒治處
      所施以強制戒治一年，後因強制戒治執行已滿三月，戒治處所認無繼續戒治之
      必要，臺灣高雄地方法院檢察署檢察官乃聲請本院以九十年度毒聲字第二四二
      五號刑事裁定停止戒治，所餘戒治期間，付保護管束。其後，因甲○○於停止
      戒治，付保護管束期間，違反保護管束應遵守事項情節重大，臺灣高雄地方法
      院檢察署檢察官再聲請本院以九十年度毒聲字第六六一三號裁定撤銷停止戒治
      ，令入戒治處所施以強制戒治，於九十一年五月五日因強制戒治期滿執行完畢
      而被釋放，由臺灣高雄地方法院檢察署檢察官於九十一年七月二十二日以九十
      一年度戒毒偵字第六○二號為不起訴之處分，嗣並確定，復有上開不起訴處分
      書影本、臺灣高等法院被告全國前案紀錄表各一份附卷可按。
    (六)綜上所陳，被告上開辯解，無非事後卸責之詞，不足採信。本件事證明確，被
      告犯行，洵堪認定。
二、按毒品危害防制條例業於九十二年七月九日修正公布，並於九十三年一月九日施
    行，依修正後之毒品危害防制條例第三十五條第一項第三款、第二項規定，修正
    施行前繫屬之施用毒品案件，於修正施行後，適用修正後之規定，而於審判中之
    案件，由法院依修正後規定處理之，惟依修正前之規定有利於行為人者，適用最
    有利於行為人之法律。本案係於毒品危害防制條例修正施行後，始於九十三年五
    月三日繫屬於本院，有本院收文戳在卷可稽，揆諸前揭法條之規定，自無修正後
    之毒品危害防制條例第三十五條規定之適用，合先敘明。
三、查海洛因及甲基安非他命分別係毒品危害防制條例第二條第二項第一款及第二款
    所明定之第一級毒品及第二級毒品，不得施用、持有。次按，犯毒品危害防制條
    例第十條施用第一級、第二級毒品之罪者，檢察官應聲請法院裁定，令被告入勒
    戒處所觀察、勒戒，經觀察、勒戒後，檢察官依據勒戒處所之陳報，認受觀察、
    勒戒人無繼續施用毒品傾向者，應即釋放，並為不起訴之處分；認受觀察、勒戒
    人有繼續施用毒品傾向者，檢察官應聲請法院裁定令入戒治處所強制戒治，其期
    間為六個月以上，至無繼續強制戒治之必要為止，但最長不得逾一年，強制戒治
    期滿，應即釋放，由檢察官為不起訴之處分；觀察、勒戒或強制戒治執行完畢釋
    放後，五年內再犯第十條之罪者，應依一般刑事訴訟程序予以起訴論罪科刑，此
    觀諸修正後之毒品危害防制條例第二十條第一項、第二項、第二十三條第一項、
    第二項規定自明。本件被告既曾因施用毒品案件，經檢察官聲請本院以裁定令入
    勒戒處所觀察、勒戒執行完畢後，認有繼續施用毒品傾向，再經檢察官聲請本院
    裁定令入戒治處所施以強制戒治一年，後因強制戒治執行已滿三月，戒治處所認
    無繼續戒治之必要，經檢察官聲請後，再由本院裁定停止戒治，所餘戒治期間，
    付保護管束，嗣又因被告於停止戒治，付保護管束期間，違反保護管束應遵守事
    項情節重大，檢察官乃聲請本院裁定撤銷停止戒治，令入戒治處所施以強制戒治
    ，並因強制戒治期滿執行完畢而被釋放，由檢察官為不起訴之處分。其於強制戒
    治執行完畢釋放後，五年內再犯本件施用第一級毒品及第二級毒品案件，依前述
    規定自應予以起訴論罪科刑。核被告所為，係犯毒品危害防制條例第十條第一項
    之施用第一級毒品罪及同條第二項之施用第二級毒品罪（毒品危害防制條例雖於
    九十二年七月九日修正公布，並於被告行為後之九十三年一月九日施行，然毒品
    危害防制條例第十條第一項之施用第一級毒品罪及同條第二項之施用第二級毒品
    罪，其犯罪構成要件及法定刑度於毒品危害防制條例修正前、後，均無不同，自
    無庸為新舊法適用之比較，附此敘明）。其施用第一級毒品海洛因及施用第二級
    毒品甲基安非他命前後，持有第一級毒品海洛因及持有第二級毒品甲基安非他命
    之低度行為，分別為其施用第一級毒品海洛因及施用第二級毒品甲基安非他命之
    高度行為所吸收，不另論其持有第一級毒品罪及持有第二級毒品罪。被告所犯二
    罪間，犯意各別，行為互殊，應予分論併罰。至起訴書雖記載被告於右揭時地，
    施用第二級毒品安非他命，惟業經公訴檢察官於本院準備程序中將安非他命更正
    為甲基安非他命；另扣案之注射針筒應係一支，有高雄縣政府鳳山分局搜索扣押
    筆錄、扣押物品目錄表各一份在卷可按，公訴人誤認為二支，又被告為警查獲後
    採尿前之期間，係在警察機關偵查之中，並無施用第一級毒品海洛因及第二級毒
    品甲基安非他命之可能，公訴意旨未扣除此段時間，均有未洽，併此敘明。被告
    前因違反肅清煙毒條例案件，經本院於民國八十二年三月十六日以八十二年度訴
    字第九四○號刑事判決判處有期徒刑三年，褫奪公權二年，於八十二年七月三十
    日確定，並因違反麻醉藥品管理條例案件，經本院於八十二年十一月十一日以八
    十二年度易字第五四一二號刑事判決判處有期徒刑六月，如易科罰金，以三百元
    折算一日，於八十二年十二月二十日確定，再經本院就上開二罪，定其應執行刑
    為有期徒刑三年三月，褫奪公權二年，復因違反肅清煙毒條例案件，經臺灣臺北
    地方法院於八十三年二月七日以八十二年度訴字第二八八二號刑事判決判處有期
    徒刑三年四月，上訴後，經臺灣高等法院於八十三年五月二十五日以八十三年度
    上訴字第一九九三號刑事判決駁回上訴確定，復經臺灣高等法院就上開三罪，定
    其應執行刑為六年六月，於八十四年十二月三十日縮短刑期假釋出獄，於八十八
    年十二月九日假釋期滿，未經撤銷假釋，其其未執行之刑，以已執行論而執行完
    畢乙節，有臺灣高等法院被告全國前案紀錄表一份在卷可憑，其於五年之內再犯
    上開有期徒刑以上之罪，為累犯，應依刑法第四十七條規定加重其刑。爰審酌被
    告曾因施用毒品案件，經本院裁定令入勒戒處所觀察、勒戒及強制戒治執行完畢
    ，有臺灣高等法院被告全國前案紀錄表一份在卷足據，仍不知悛悔，復犯本件施
    用第一級毒品及施用第二級毒品之犯行，顯見其無悔改之意，意志不堅，惟念其
    施用第一級毒品及第二級毒品乃自戕一己之身體健康，尚未害及他人，並審酌犯
    罪後猶飾詞狡辯，態度並非良好等一切情狀，分別量處如主文所示之刑，並定其
    應執行之刑。
五、扣案之白粉二包，均為被告所有供施用所用之物，業據被告於警詢中供承在卷，
    而其內盛裝者，均含第一級毒品海洛因成分，合計淨重零點零四公克、有上開鑑
    定通知書一紙在卷可按，為第一級毒品海洛因，均應依毒品危害防制條例第十八
    條第一項前段之規定，不問屬於犯人與否，均宣告沒收銷燬之；盛裝上開扣案白
    粉二包之空包裝袋（共重零點八一公克），雖經法務部調查局就之與其所盛裝之
    第一級毒品海洛因分別鑑析其重量，有上開法務部調查局前開鑑定通知書一紙在
    卷可憑，惟因法務部調查局一般係以傾倒之方式，將包裝袋內之第一級毒品海洛
    因倒出而與包裝袋分離而稱重，必要時，輔以刮杓刮取袋內粉末，然無論依何種
    方式分離，包裝袋內均有極微量之第一級毒品海洛因殘留，業經法務部調查局九
    十三年三月十九日調科壹字第○九三○○一一三○六○號函釋在案，此為本院職
    務上已知之事實，足認前開空包裝袋（共重零點八一公克），其內均含極微量第
    一級毒品海洛因殘留而無法析離，均應整體視為查獲之第一級毒品海洛因，併依
    毒品危害防制條例第十八條第一項前段之規定，不問屬於犯人與否，均宣告沒收
    銷燬之。另扣案之注射針筒一支，亦為被告所有供其施用毒品所用之物，復據被
    告於警詢中供認屬實，且經本院送請高雄醫學大學附設醫院檢驗結果，確呈第一
    級毒品海洛因陽性反應，復有該院前開檢驗報告一紙附卷可考，足認前揭扣案之
    注射針筒一支，應係被告所有供其施用第一級毒品所用之物，且內含微量之第一
    級毒品海洛因殘留而無法析離，應整體視為查獲之第一級毒品海洛因，應依毒品
    危害防制條例第十八條第一項前段之規定，不問屬於犯人與否，均沒收銷燬之。
據上論斷，應依刑事訴訟法第二百九十九條第一項前段，毒品危害防制條例第十條第
一項、第二項、第十八條第一項前段，刑法第十一條、第四十七條、第五十一條第五
款，判決如主文。
中      華      民      國      九十三      年    八    月    二十      日
                                  臺灣高雄地方法院刑事第十五庭
                                      審判長法  官    張維君
                                            法  官    洪珮婷
                                            法  官    伍逸康
右正本證明與原本無異。
如不服本判決，應於判決送達後十日內，向本院提出上訴狀。
                                            書記官    吳月華
中      華      民      國      九十三      年    八    月    二十      日
附錄本案論罪科刑法條全文：
毒品危害防制條例第十條
施用第一級毒品者，處六月以上五年以下有期徒刑。
施用第二級毒品者，處三年以下有期徒刑。
